臺灣臺北地方法院交通事件裁定　　　　 96年度交聲字第682號
原處分機關　交通部公路總局台北區監理所花蓮監理站
異　議　人
即受處分人　甲○○
上列異議人即受處分人因違反道路交通管理處罰條例案件，對於
交通部公路總局臺北區監理所花蓮監理站於96年2 月13日所為之
處分（原處分案號：花監違字第裁44-A1A216832號）聲明異議，
經臺灣花蓮地方法院以管轄錯誤為由，裁定移送本院調查，本院
裁定如下：
    主  文
異議駁回。
    理  由
一、按道路交通管理處罰條例所稱之「車輛」，係指在道路上以
    原動機行駛之汽車（包括機器腳踏車）或以人力、獸力行駛
    之車輛，道路交通管理處罰條例第3條第8款定有明文。次按
    按駕駛人駕駛汽車，應遵守道路交通標誌、標線、號誌之指
    示；汽車行駛至交岔路口，應遵守燈光號誌或交通警察之指
    示，道路交通安全規則第90條、第102 條第1項第1款分別定
    有明文。再按汽車駕駛人，行經有燈光號誌管制之交岔路口
    闖紅燈者，處新臺幣（下同）1,800元以上5,400元以下罰鍰
    ，並記違規點數3點，道路交通管理處罰條例第53條第1項、
    第63條第1項第3款亦規定甚明。又汽車駕駛人，行經有燈光
    號誌管制之交岔路口闖紅燈者，處1,800元以上5,400元以下
    罰鍰；汽車駕駛人，違反道路交通管理處罰條例第53條者，
    除依原條款處罰鍰外，並記違規點數3 點，道路交通管理處
    罰條例第53條第1 項、第63條第1項第3款復分別定有明文。
    另車輛面對圓形紅燈時，仍逕予穿越路口至銜接路段，不論
    左轉、直行、迴轉，均屬闖紅燈之行為。
二、本件原處分機關即交通部公路總局臺北區監理所花蓮監理站
    以異議人即受處分人甲○○騎乘車牌號碼CBC-082 號重型機
    車，於民國95年7月6日凌晨5時5分許，於行經有燈光號誌管
    制之臺北市市○○道○ 段與延吉街交叉路口處時，明知其面
    對遵行方向之號誌係禁止車輛通行，不得超越停止線或進入
    路口，竟不遵守該行車管制號誌之指示，逕自騎車闖紅燈，
    而與R3-1297 號自用小客車發生交通事故，為臺北市政府警
    察局交通警察大隊員警於95年8 月14日以異議人違反道路交
    通管理處罰條例第53條第1 項之規定，舉發「未遵守標誌、
    號誌行駛」之違規。嗣因異議人未於應到案日期（95年9月9
    日）前到案或繳納罰鍰，逾越應到案期限60日以上，原處分
    機關遂於96年2月13日依道路交通管理處罰條例第53條第1項
    、第63條第1項第3款及違反道路交通管理事件統一裁罰標準
    表規定，裁處異議人新臺幣4,500元之罰鍰，並記違規點數3
    點，合先敘明。
三、異議人聲明異議意旨略以：當日異議人行經該路口時，恰巧
    萬安演習警報聲響起，在路口指揮萬安演習的員警指揮不慎
    ，導致異議人行經路口時與轎車相撞，造成右腿骨折。車禍
    發生時員警不但不來關心，也沒主動報警叫救護車，在與異
    議人相撞之車主要求下，員警才報警處理。依據道路交通管
    理處罰條例，在有交通號誌、標誌下依照號誌指示，但如有
    員警指示則以員警指示優先，本人係依照員警指揮通行，卻
    收到罰單，是為此聲明異議，請求撤銷原處分等語。
四、經查：
  (一)按道路交通管理處罰條例第87條第1 項規定：受處分人不服
    第8 條主管機關所為之處罰，得於接到裁決之翌日起20日內
    向管轄地方法院聲明異議。又聲明異議係不服裁決處分之請
    求救濟方法，故當事人於聲明異議期限內表示不服，無論其
    形式上誤用何字樣，仍不妨礙其提起聲明異議之效力（最高
    法院88年度臺抗字第114 號裁定意旨可資參照）。查異議人
    於96年2月16日收受本件裁決書之送達後，隨即於96年3月2
    日向原處分機關提出申訴表明不服之意，有送達證書、交通
    違規案件陳述書在卷可稽。是異議人收受本件裁決書後，隨
    即向原處分機關提出交通違規案件陳述書，其形式上雖係誤
    用陳述書，然實際係表示對原處分機關所為裁罰之不服，甚
    為明確，揆諸上揭說明，異議人之陳述並不妨礙其聲明異議
    之效力，則異議人已在法定期間內向原處分機關表明不服原
    裁決，自屬合法之異議，合先敘明。
  (二)異議人並不否認確有於上揭時、地騎乘機車闖紅燈之事實，
    並有車禍當時處理事故之臺北市政府警察局松山分隊交通分
    隊員警製作之交通事故分析研判表、道路交通事故現場圖、
    道路交通事故補充資料表、交通事故談話記錄表等資料在卷
    可稽，是異議人之違規事實堪以認定。異議人辯稱係遵從現
    場指揮交通員警之指示云云，惟證人即當日管制交通之臺北
    市政府警察局大安分局敦化南路派出所員警李建國，已於臺
    灣花蓮地方法院交通法庭調查時結證稱：「（問：當天值勤
    的員警是否為你？）（答：是的，就是我，萬安演習時與異
    議人談話的就是我，當時異議人於警報器響後過來跟我說他
    是記者要趕截稿，問我是否可以讓他通行路口，我告訴他現
    在是演習，無法讓他過，之後我就轉頭管制他方的行人，結
    果就聽到車輛碰撞的聲音，回頭發現是異議人車禍，萬安演
    習是一年一次，警報器響後我們就要指揮車輛路邊停車，沒
    有辦法讓他們通行。我沒有跟異議人說要讓他通過。）」等
    語明確（見臺灣花蓮地方法院96年度交聲字第51號於96年4
    月30日之訊問筆錄）。證人李建國身為執法人員，與異議人
    既素不相識，且無任何宿怨仇隙，衡情證人應甘冒偽證之罪
    責，於法院調查中到庭具結為虛偽之陳述，以羅織誣陷異議
    人之可能或必要；況萬安演習係一年一度之演習活動，其活
    動均有相關法令規定可資遵循，且演習期間管制人、車通行
    ，遇有警報聲響起時，於道路上行駛之車輛即應隨即路邊停
    車，此為公眾周知之事實，衡情事發當時承辦員警亦無指揮
    異議人車輛行駛通過之可能。是應認證人李建國上開之證詞
    為可採。
  (三)證人即當時與異議人發生車禍之宋勃衛，於同日亦到庭結證
    稱：「萬安演習響起時，我與異議人行向不同，我是市○○
    道東西向，異議人士延吉街南北向，我過去的時候是綠燈，
    我確定異議人是紅燈，我正準備過路口時警報響起，我打算
    去路邊停車，異議人就撞上我的正駕駛的車門，當時異議人
    的意識很清楚，告訴我是警察讓他過去的，當時我就馬上停
    車，異議人的腿已經斷掉，而且車子倒地，我沒有看到異議
    人之前問警察的情形，車禍當時我認為聲音很大，但是沒有
    警察過來處理，當時車禍的路口是沒有警察管制的，所以我
    就走過去問警察，為何沒有管制而且讓異議人通過路口，警
    察告訴我說他沒有叫他闖紅燈，我不記得是何人叫救護車。
    」等語（見同上訊問筆錄），核與交通事故談話記錄表所載
    目擊證人之證詞內容大致相符，足以證明異議人確有闖紅燈
    之情事。
五、綜上所述，異議人確有在前開時、地，駕車行經有燈光號誌
    管制之交叉路口闖紅燈之違規行為。原處分機關依前開道路
    交通管理處罰條例第53條第1項、第63條第1項第3 款及違反
    道路交通管理事件統一裁罰基準表之規定，裁處受處分人罰
    鍰4,500元，並記違規點數3點，尚無違誤。異議人猶執前詞
    指摘原處分不當，為無理由，自應將其異議駁回。
六、據上論結，依道路交通案件處理辦法第19條，裁定如主文。
中　　華　　民　　國　　96　　年　　6 　　月　　26　　日
                            交通法庭法　官　林孟皇
本正本證明與原本無異。
如不服本裁定，應於送達後5日內向本院提出抗告狀。
 　　                               書記官　宋德華
中　　華　　民　　國　　96　　年　　6 　　月　　26　　日
